臺灣桃園地方法院刑事判決
110年度易字第207號
公  訴  人  臺灣桃園地方檢察署檢察官 
被      告  邱靖宇（原名邱繼霆）



指定辯護人  本院公設辯護人王暐凱  
上列被告因竊盜案件，經檢察官聲請以簡易判決處刑（109年度
偵字第18000號、109年度偵字第18046號），本院認不宜以簡易
判決處刑（109年度壢簡字第1501號），改依通常程序審理，判
決如下：
    主    文
邱靖宇犯侵入住宅竊盜罪，累犯，處有期徒刑柒月。
其餘被訴部分無罪。
    犯罪事實
一、邱靖宇於民國109年4月30日上午8時46分許，未經桃園市○鎮
    區○○路00號住宅支配管理權人賀徐月蘭之同意，見該址房屋
    並未上鎖，竟意圖為自己不法之所有，基於侵入住宅竊盜之
    犯意，擅自侵入該址房屋內，以徒手方式竊取賀徐月蘭置放
    在客廳之皮包1個（內有新臺幣【下同】8萬元、身分證1張
    、健保卡1張、郵局存摺1本、印章3個、提款卡1張，除現金
    外餘已發還被害人），得手後隨即離去。嗣賀徐月蘭發覺上
    開皮包等物品遭竊，報警處理始查悉上情。
二、案經賀徐月蘭訴由桃園市政府警察局平鎮分局移送臺灣桃園
    地方檢察署檢察官偵查後聲請以簡易判決處刑。　　
    理    由
壹、有罪部分：
甲、證據能力部分：
    查本判決所引用以下被告以外之人於審判外之陳述，迄本案
    言詞辯論終結前，公訴人、被告及辯護人均未表示異議，且
    均表示同意有證據能力（見院2卷第111頁），本院審酌上開
    證據作成時，並無違法或不當之情況，又均無證明力明顯過
    低之情形，依刑事訴訟法第159條之5規定，應有證據能力；
    另本判決引用其餘依憑判斷之非供述證據，亦無證據證明係
    違反法定程序所取得，或其他不得作為證據之情形，且與本
    案待證事實間復具有相當關聯性，依刑事訴訟法第158條之4
    規定之反面解釋，亦有證據能力。
乙、實體部分：
一、上揭犯罪事實，業據被告邱靖宇於警詢、本院準備程序及審
    理中均坦承不諱，核與證人即告訴人賀徐月蘭於警詢中之指
    述相符，復有監視器翻拍照片8張在卷可佐，足證被告之任
    意性自白與事實相符，應堪採信。是本件事證明確，被告犯
    行堪以認定，應依法論科。　　
二、論罪科刑：
　㈠核被告所為，係犯刑法第321條第1項第1款之侵入住宅竊盜罪
    。
　㈡被告構成累犯，且應依法加重其刑：
　　根據司法院釋字第775號解釋意旨及刑事訴訟法第161條第1
    項規定可知，檢察官就前階段被告構成「累犯事實」負擔主
    張及舉證責任，並就後階段被告依累犯規定「加重其刑事項
    」負擔主張及說明責任（最高法院110年度台上大字第5660
    號裁定意旨參照）。查檢察官就被告前曾犯竊盜案件經法院
    判處徒刑，業已執行完畢等情，於審理中提出臺灣高等法院
    被告前案紀錄表、構成累犯之判決書列印影本1份，被告對
    此亦不爭執（院2卷第140頁），已足證明被告構成累犯之事
    實。而檢察官復具體主張被告構成累犯之前案與本案均為竊
    盜犯罪，罪質相同，應予加重其刑等語。卷查被告前因犯竊
    盜案件，經本院判處徒刑，於106年5月27日執行完畢，審酌
    其受有期徒刑執行完畢後，5年以內故意再犯本案有期徒刑
    以上之罪，為累犯，且係犯同罪質之竊盜罪，足見其惡性及
    對刑罰反應力薄弱，應依刑法第47條第1項規定，加重其最
    低本刑。
　㈢至辯護意旨雖認被告犯罪情狀顯可憫恕，而請求依刑法第59
    條規定替被告酌減其刑等語，然按刑法第59條之酌量減輕其
    刑，必於犯罪之情狀，在客觀上足以引起一般同情，認為宣
    告法定最低度刑期，猶嫌過重者，始有其適用。依被告於警
    詢中所述，其竊得告訴人之皮包內財物後，全部將之挪為私
    人花用，且並非因飢寒交迫而為必須之花費，反多係為供滿
    足私慾所為之花費（購買香菸、酒類、檳榔、坐計程車至台
    北玩、去按摩），被告犯後雖與告訴人達成和解並賠償其損
    害，然被告前已因竊盜罪經法院判處徒刑，仍不知悔改，竟
    再為本案侵入住宅竊盜犯行，其犯罪情狀及潛在危害均更為
    提升，又本案竊盜所得之財物已屬較鉅（達8萬元），是本
    院認被告本案加重竊盜犯行難認有何特殊原因、環境或背景
    而在客觀上足堪憫恕，無刑法第59條減輕其刑規定之適用。
  ㈣爰以行為人之責任為基礎，審酌被告正值壯年，能憑己力賺
    取所需，竟不思循正當途徑獲取財物，自食其力，反企圖不
    勞而獲，僅因一時貪念即恣意侵入告訴人住宅後，徒手竊取
    他人財物，不但造成他人財產損失，更對他人住家安寧造成
    妨害，所為破壞社會治安及財產分配秩序，殊值非難；惟念
    其犯後自始至終均坦認犯行之態度，且已與告訴人達成和解
    ，並賠償告訴人所受損失完畢，有和解書1紙在卷可憑（見
    院2卷第43頁），堪認被告犯後有積極填補其犯罪對告訴人
    造成之損害；兼衡其犯罪之動機、目的、手段尚屬平和，於
    本院審理中自述高中畢業之教育程度、現在從事手工、月收
    入約4萬元，領有輕度身心障礙證明（見偵1卷第35頁）之智
    識程度與家庭經濟生活狀況等一切情狀，量處如主文所示之
    刑。
三、沒收：
　　按犯罪所得已實際合法發還被害人者，不予宣告沒收或追徵
    ，刑法第38條之1第5項定有明文。查被告本案竊得之現金8
    萬元以外，告訴人持有之身分證、健保卡等物，均已發還予
    告訴人，有贓物認領保管單1紙可憑，是不予宣告沒收。另
    被告竊得之現金8萬元部分，被告已與告訴人達成以賠償8萬
    元之條件和解，被告已全數給付賠償金完畢，此有和解書及
    匯款單各1份附卷可考（見院2卷第42-1、43頁），足認被告
    竊得之現金部分亦已全部實際合法發還告訴人，故亦不宣告
    沒收。
貳、無罪部分：
一、聲請簡易判決處刑意旨另以：被告於109年5月21日上午10時
    30分許，在桃園市○鎮區○○路000巷0號被害人徐庭章住處圍
    牆旁，見徐庭章所有之鐵絲一捆（重約15.5公斤）置於該處
    無人看管，認有機可趁，即意圖為自己不法之所有，基於竊
    盜之犯意，以徒手方式將該鐵絲搬運至自行車上，得手後旋
    即離去。因認被告涉犯刑法第320條第1項之竊盜罪嫌等語。
二、按傳聞法則之設，係為保障被告之反對詰問權，故於無罪判
    決，縱然法院採用無具證據能力之證據，作為判斷依據，對
    於被告而言，既無不利益，自毋庸贅述所依憑之證據資料究
    竟有無證據能力，以符合判決精簡原則之要求（最高法院10
    4年度台上字第1374號判決意旨參照）。　　
三、次按犯罪事實應依證據認定之，無證據不得認定犯罪事實；
    不能證明被告犯罪或其行為不罰者應諭知無罪之判決，刑事
    訴訟法第154條第2項、第301條第1項分別定有明文。又刑法
    上之竊盜罪，其犯罪構成要件必以行為人在主觀上具有意圖
    為自己或他人不法所有之竊盜犯意，在客觀上趁人不知，以
    和平或秘密方法取人之物，移入自己支配之下之謂。
四、聲請簡易判決處刑意旨認被告涉有上開犯行，無非係以被害
    人於警詢中之陳述、扣押筆錄、扣押物品目錄表、監視器錄
    影畫面截圖照片、現場照片等資料為其主要論據。
五、訊據被告固坦承有於上揭時地、拿取被害人之鐵絲一綑之客
    觀事實，惟堅決否認有何竊盜犯行，辯稱：我媽媽會到被害
    人徐庭章家那邊拿回收物品，有時候是徐庭章太太打電話叫
    我媽媽去拿，當天我在拿上開鐵絲的時候，有先向當時在屋
    內徐庭章的爸爸問過，被害人爸爸有同意讓我將鐵絲拿去回
    收，我認為我是有經過同意的，沒有竊盜不法所有意圖及主
    觀犯意等語。經查：
　㈠被告確有於109年5月21日10時30分許，在被害人位於桃園市○
    鎮區○○路000巷0號之住處圍牆旁，以徒手方式拿取被害人所
    有之鐵絲一捆等情，據被告於警詢、偵訊及本院審理時供述
    在案（見偵1卷第23至25、69頁；院2卷第136、137頁），核
    與證人即被害人徐庭章於警詢及本院調查程序之證述相符（
    見偵1卷第39至41頁；院2卷第83至86頁），並有扣押筆錄、
    扣押物品目錄表、扣押物品收據、贓物認領保管單各1份，
    及刑案現場照片共6張（見偵1卷第43至53頁）在卷可稽，此
    情首堪認定。
　㈡證人即被害人於本院調查程序中具結證稱：被告媽媽一段時
    間就會來拿回收物品，或是我太太鄭詠芯打電話給被告媽媽
    請他過來拿回收物，只要我們將回收物品放在圍牆外面放置
    紙箱、寶特瓶的區塊，被告的媽媽就會過來拿走；鐵絲當時
    放在我桃園市○鎮區○○路000巷0號的外面，就跟我家放資源
    回收的東西放在一起，是沒有區隔跟寶特瓶、紙箱等物放在
    一起等語（院2卷第84至85頁），核與被告上開所辯：證人
    即被害人會直接將要回收的物品放在其家圍牆外，打電話請
    被告媽媽來拿等語相符，足徵證人若將物品放置在其圍牆外
    面，即已同意被告母親至該處後，將放在圍牆外面的回收物
    品拿走進行資源回收。而衡以被告供稱其知悉證人太太同意
    其母親至上址圍牆邊拿取放在該處之資源回收物以觀，被告
    主觀上認為證人及證人太太亦有同意其代替母親至該處拾取
    回收物一節，尚無脫離常情，是被告主觀上是否有不法所有
    意圖一節，已有可疑。
　㈢另被告於本院審理中供稱：我當天去證人家拿取資源回收物
    時，除了鐵絲以外，我要拿走寶特瓶、紙箱之前，也有詢問
    當時在屋內證人之父親徐清二，我問了徐清二2次，因為我
    想說那個是人家的東西等語。而佐以證人證稱會將要給予被
    告母親之寶特瓶、紙箱等回收物放在圍牆邊，可徵上開物品
    證人應非甚有價值之物品，外觀上甚至可能有缺損或較為破
    舊，因此證人願意將該等物品交予被告母親從事資源回收。
    然被告供稱其在拿取寶特瓶、紙箱之前，亦有進屋內詢問證
    人之父親徐清二是否可以取走該等物品，與一般行竊者為免
    犯行遭人發覺，遂趁人不知或不及注意之際，迅速將物品在
    未獲他人同意前逕自取走之常情相悖，益徵被告主觀上應無
    竊盜之犯意。再者，若被告確有竊取本案鐵絲之主觀犯意或
    不法所有意圖，被告大可直接將放置於圍牆外之寶特瓶、紙
    箱、鐵絲等物直接取走後離開現場（因物品置於圍牆外，直
    接取走也不容易引起他人注意），而可避免遭查緝。但被告
    捨此不為，反而在拿取寶特瓶、紙箱、鐵絲前，特地先進到
    屋內客廳詢問證人父親徐清二，更且詢問2次，而該時客廳
    內復有外籍看護在場，被告若確有竊盜之意，豈有大費周章
    進到客廳內詢問徐清二2次，暴露自己之犯行之理。況被告
    除詢問徐清二就本件鐵絲可否取走外，尚且就外觀可能較鐵
    絲更為破舊、且價值更為低廉之寶特瓶、紙箱是否可以取走
    乙節詢問徐清二等情以觀，實更可認定被告主觀上應無竊取
    鐵絲之不法所有意圖。
　㈣至聲請簡易判決處刑書雖認被告詢問徐清二是否可拿取鐵絲
    後，徐清二因為重聽因此只能回答「喔喔喔」等情，而認被
    告顯然利用徐清二理解能力欠缺之情形下，趁機竊取本案鐵
    絲。然查，證人於本院審理中證稱：我爸爸有重聽，有時候
    大聲跟他講話也聽不清楚。我們溝通就是用手比動作或慢慢
    說。我爸爸是會表示，有時候就算他沒有聽懂，也是會回答
    ，如果我們慢慢重複講，爸爸可以用點頭方式表示他的意見
    ；我太太也會跟我爸爸為日常對話，像是問他是否要吃飯等
    語（見院2卷第85至86頁），可證徐清二雖然患有重聽，但
    只要重複緩慢詢問，或是用手比動作，徐清二仍有能力瞭解
    問題後，再為表示。另被告於審理中供稱：我有詢問徐清二
    2次可不可以拿走鐵絲，當時徐清二在客廳跟外籍看護泡茶
    聊天，徐清二當時說好，我在詢問當下不知道徐清二有重聽
    ，是後來才聽說徐清二有重聽等語。被告既非於事先業已知
    悉徐清二患有重聽，自無可能利用徐清二重聽，而假意獲取
    徐清二同意，況被告並非僅詢問一次，尚且再次重複詢問徐
    清二意願達二次，經徐清二以口頭同意後，被告始將鐵絲取
    走，益徵被告並無利用徐清二重聽而理解能力欠缺以遂行竊
    盜之犯意；再者，於被告詢問徐清二時，被告先見徐清二與
    外籍看護泡茶聊天之外觀以觀，自難認被告於當下能得知徐
    清二理解能力有所欠缺而加以利用，顯見被告主觀上應無竊
    盜之犯意。
六、綜上所述，被告於上揭時、地至被害人住處圍牆外拿取鐵絲
    之行為，既依本院調查證據結果認無從推認被告為上開行為
    時，有何不法所有意圖及竊盜之主觀犯意，是就本案而論，
    即存有合理懷疑，尚無法使本院達到被告確實有罪之心證。
    從而，揆諸上開說明，依罪證有疑，利於被告之法理，應諭
    知被告無罪之判決。
據上論斷，應依刑事訴訟法第299條第1項前段、第301條第1項，
判決如主文。　
本案經檢察官王以文聲請以簡易判決處刑，檢察官黃鈺斐、詹佳
佩到庭執行職務。
中　　華　　民　　國　　111 　年　　11　　月　　28　　日
                  刑事第十九庭審判長法  官  劉美香
　　　　　　　　　
                                    法　官　王兆琳
　　　　　　　　　　　　　　　　　　
　　　　　　　　　　　　　　　　　　法  官  林述亨
以上正本證明與原本無異。
如不服本判決應於收受判決後20日內向本院提出上訴書狀，並應
敘述具體理由。其未敘述上訴理由者，應於上訴期間屆滿後20日
內向本院補提理由書(均須按他造當事人之人數附繕本)「切勿逕
送上級法院」。 

　　　　　　　　　　　　　　　       書記官　黃甄智　　
中　　華　　民　　國　　111 　年　　11　　月　　28　　日
附錄本案所犯法條全文
中華民國刑法第321條
犯前條第1項、第2項之罪而有下列情形之一者，處6月以上5年以
下有期徒刑，得併科50萬元以下罰金：
一、侵入住宅或有人居住之建築物、船艦或隱匿其內而犯之。
二、毀越門窗、牆垣或其他安全設備而犯之。
三、攜帶兇器而犯之。
四、結夥三人以上而犯之。
五、乘火災、水災或其他災害之際而犯之。
六、在車站、港埠、航空站或其他供水、陸、空公眾運輸之舟、
    車、航空機內而犯之。
前項之未遂犯罰之。

卷證對照表：
一、臺灣桃園地方檢察署109年度偵字第18000號，下稱「偵1卷」。 二、臺灣桃園地方檢察署109年度偵字第18046號，下稱「偵2卷」。　　 三、臺灣桃園地方法院109年度壢簡字第1501號，下稱「院1     卷」。 四、臺灣桃園地方法院110年度易字第207號，下稱「院2卷」。